【裁判字號】    97,交聲,121
【裁判日期】    971128
【裁判案由】    違反道路交通管理處罰條例聲明異議
【裁判全文】
臺灣臺北地方法院交通事件裁定         97年度交聲字第121號
原處分機關  臺北市交通事件裁決所
異  議  人
即受處分人  甲○○
上列受處分人因違反道路交通管理處罰條例案件，對於臺北市交
通事件裁決所中華民國九十六年十二月二十日所為之處分（原處
分案號：北市裁二字第裁二二－ＡＥＷ三三六三一三號），聲明
異議，本院裁定如下：
    主  文
異議駁回。
    理  由
一、按「汽車駕駛人，駕駛汽車經測試檢定有下列情形之一者，
    處新臺幣一萬五千元以上六萬元以下罰鍰，並當場移置保管
    該汽車及吊扣其駕駛執照一年；因而肇事致人受傷者，並吊
    扣其駕駛執照二年；致人重傷或死亡者，吊銷其駕駛執照，
    並不得再考領：一、酒精濃度超過規定標準。二、吸食毒品
    、迷幻藥、麻醉藥品及其相類似之管制藥品。」、「汽車駕
    駛人拒絕接受第一項測試之檢定者，處新臺幣（下同）六萬
    元罰鍰，並當場移置保管該汽車及吊銷該駕駛執照；如肇事
    致人重傷或死亡者，吊銷該駕駛執照，並不得再考領。」、
    「汽車駕駛人，曾依第二十九條第四項、第三十條第三項、
    第三十五條第三項前段、第四項前段、第三十七條第三項、
    第四十三條、第六十一條第一項第三款、第四款後段規定吊
    銷駕駛執照者，三年內不得考領駕駛執照。」，道路交通管
    理處罰條例第三十五條第一項、第四項、第六十七條第二項
    分別定有明文。是汽車駕駛人駕駛汽車有拒絕接受為酒精濃
    度超過規定標準與否測試之檢定之行為，嗣經警舉發，經處
    罰機關認定有上開違規行為者，無論是否逾越應到案期限，
    均應依違反道路交通管理事件統一裁罰基準及處理細則（下
    稱處理細則）第二條第二項所定之違反道路交通管理事件統
    一裁罰基準表（下稱基準表）之規定，對該汽車駕駛人處以
    六萬元之罰鍰，並吊銷該駕駛執照，且三年內不得考領駕駛
    執照。
二、本件異議人即受處分人甲○○於民國九十六年十月二十七日
    十五時九分許，駕駛宏泰交通企業有限公司所有車牌號碼八
    六一－ＥＫ號營業一般小客車，在臺北市○○○路靠近仁愛
    路一段路口第二車道上睡覺（林森南路為三車道），為民眾
    報警處理，經執行勤務之臺北市政府警察局中正第一分局仁
    愛路派出所員警丙○○、乙○○於同日十五時十二分到達現
    場後，發現受處分人坐在駕駛座位上且身上散發酒氣，並當
    場承認飲酒結束後十五分鐘以上，遂依法要求受處分人出示
    證件並接受酒精濃度超過規定標準與否測試之檢定，但受處
    分人以消極態度不理會執勤員警實施酒精濃度檢測而拒絕測
    試，經測試四次失敗後，員警當場告知如再不配合檢測，將
    依法舉發，惟受處分人仍拒絕接受測試，員警丙○○遂於同
    日十五時五十二分許以受處分人有違反道路交通管理處罰條
    例第三十五條第四項之汽車駕駛人拒絕接受酒精濃度超過規
    定標準與否測試之檢定之行為掣單舉發，並將舉發通知單交
    受處分人簽收，然受處分人拒絕簽收該舉發通知單，員警遂
    將受處分人拒絕簽收事由記明於該舉發通知單上，並告知受
    處分人應到案時間及處所，且記名事由與告知事項而視為已
    收受，受處分人於應到案日期（九十六年十一月十一日）前
    之九十六年十一月十二日（九十六年十一月十一日為星期日
    ，為例假日，應以例假日即休息日之次日代之，是於九十六
    年十一月十二日之星期一向原處分機關提出申訴，並未逾期
    ）提出申訴，經原處分機關請舉發機關即臺北市政府警察局
    中正第一分局調查結果，仍認受處分人有前開違規行為，原
    處分機關遂依道路交通管理處罰條例第三十五條第四項、第
    六十七條（漏載第二項）、處理細則第四十三條、第四十四
    條暨基準表之規定，於九十六年十二月二十日以北市裁二字
    第裁二二－ＡＥＷ三三六三一三號裁決書裁處受處分人罰鍰
    六萬元，並吊銷該駕駛執照，且三年內禁考在案。
三、聲明異議意旨詳如後附之聲明異議狀影本所載。
四、經查：受處分人確有於前述時、地駕駛汽車拒絕接受酒精濃
    度超過規定標準與否測試之檢定之行為，此業據證人即開單
    告發受處分人之員警丙○○於本院訊問時證稱：「我當時在
    執勤巡邏勤務，跟我一起的還有小隊長乙○○，當時各騎摩
    托車一部，我們接到勤務中心通報說在仁愛及林森南路有一
    部車輛的駕駛在車上睡著了，該車是在林森南路的第二車道
    上，後面的車無法前進，所以就有人打電話來勤務中心通報
    ，我們到現場發現那輛車是發動的狀態，且忠孝消防分隊的
    消防員已經在現場，我們先敲玻璃，但駕駛沒有反應，就一
    同打開車門，消防隊員就先進去打算對駕駛作急救的動作，
    但馬上發現有酒味不需要急救，就把事情交給我們來處理，
    因為事情很明確，駕駛就是喝酒酒醉在停等紅綠燈的時候睡
    著了，我們就詢問受處分人，他也坦承有喝酒，接著我們對
    他要進行酒測，但是受處分人消極的不配合，測試四次都失
    敗，我們把測試器放在受處分人的嘴巴上，受處分人不吹氣
    ，接著我們就依拒絕酒測程序舉發他，但是受處分人拒絕簽
    收，警方當場告知他到案的時間、地點及他個人的各項權益
    ，並要將車輛吊扣，後來勤務中心就派車來把車輛拖吊走了
    ，舉發過程大概有半個小時，且我們全程都有錄音、錄影，
    ……錄影資料是從受處分人拒絕酒測以後開始錄的，先前的
    過程乙○○有用他的ＤＶ機先錄……。」、「（問：受處分
    人稱當時其身體不適、意識不清，而且又無應對能力，所以
    沒有配合酒測，有何意見？）不會，當時受處分人還可以跟
    我們對話，他意識還蠻清楚的，我問他什麼，他還可以回答
    ，對答都很正常，而且我們問他有無喝酒，他答稱有，且我
    們要對他進行酒測時，他還說可否不要酒測，不然會影響到
    他的生計……。」等語在卷（見本院九十七年一月三十一日
    訊問筆錄），並經證人乙○○於本院訊問時證稱：「那天我
    和丙○○在執勤巡邏勤務，各騎一部警用摩托車，我們接獲
    派出所的通知，勤務中心也有通知，說林森南路上快車道停
    了一部計程車，要我們前往瞭解處理，我們到現場之後，同
    時間救護車也到現場，我們到時有看到兩個救護員想要打開
    車門，車門打開以後，我看到受處分人坐在駕駛座上，救護
    人員當時有作一些初步的救護動作，在那一剎那我們靠近受
    處分人時有聞到酒味，救護員有問受處分人問題，……後來
    我們及救護人員都有問受處分人可否行走，受處分人答稱可
    以，為了安全我們就把受處分人請到人行道上，並將車輛移
    到路邊，後來我們問受處分人是否有喝酒，受處分人答稱有
    ，……我這邊有當時受處分人受詢問過程的光碟片，這個光
    碟片的內容是前半段的過程，是從請受處分人到路邊時開始
    錄的，因為我們要受處分人到派出所，受處分人不願意，所
    以才開始錄，因為受處分人當初有答應要回派出所作酒測，
    但是受處分人又採用消極性的肢體動作不願意跟我們回派出
    所，那時候我們才開始錄，大概錄到第一次酒測失敗的時間
    點，因為記憶卡的容量不夠，無法再錄。當初我是把ＤＶ機
    拿給丙○○，由丙○○在現場錄，我回去派出所拿酒測器，
    及請另一位同仁帶ＤＶ機過來，……。」、「（問：當時受
    處分人跟你們的對答過程是如何？）受處分人有辦法回答我
    們的問題，但是有說一些消極性的話，譬如他開計程車沒有
    錢，繳不起紅單，請我們放過他……。」、「（問：受處分
    人有到意識不清的程度嗎？）沒有，因為受處分人當時的對
    答正常，但是有時候會扯一些有的、沒有的，帶離話題，而
    且之前我們有請受處分人簽酒測確認單，受處分人也有辦法
    簽名，只是後來要開單舉發他時，他就拒簽拒收，而且作酒
    測之前還要簽一張酒測值列印單，受處分人也拒簽，我們在
    第一次酒測失敗的時候，受處分人就已經藉故不在酒測值列
    印單上簽名，移置車輛的單據受處分人也不簽。」等語歷歷
    （見本院九十七年一月三十一日訊問筆錄），並經本院於九
    十七年十一月二十七日勘驗當日員警舉發受處分人之採證錄
    影檔案之光碟片二片，製有勘驗筆錄在卷（見本院九十七年
    十一月二十七日勘驗筆錄），經勘驗結果當日狀況確實與證
    人丙○○、乙○○所述情節相符，受處分人確有以消極態度
    不配合而拒絕酒精濃度測試之檢定之行為無訛，本件事證明
    確，受處分人確有前開違規行為堪以認定。
五、綜上所述，受處分人確有於上揭時、地駕駛汽車拒絕接收酒
    精濃度超過規定標準與否測試之檢定之違規行為，從而原處
    分機關依道路交通管理處罰條例第三十五條第四項、第六十
    七條第二項、處理細則第四十三條、第四十四條暨基準表之
    規定，就受處分人前開違規行為裁處罰鍰六萬元，吊銷其駕
    駛執照，且禁考三年，並無違誤，受處分人以其當時身體不
    適而意識不清，無應對能力云云求予撤銷原處分，為無理由
    ，應予駁回。
據上論斷，應依道路交通案件處理辦法第十九條，裁定如主文。
中    華    民    國    97    年    11    月    28    日
                  交通法庭  法  官  黃紹紘
以上正本證明與原本無異。
如不服本裁定，應於送達後5日內，向本院提出抗告狀。
                            書記官  陳靜君
中    華    民    國    97    年    12    月    8     日


司法院資訊處製作；財團法人民間司法改革基金會備份。
